【裁判字號】    98,上訴,797
【裁判日期】    980817
【裁判案由】    偽造文書等
【裁判全文】
臺灣高等法院高雄分院刑事判決         98年度上訴字第797號
上  訴  人  臺灣高雄地方法院檢察署檢察官
被      告  甲○（原名呂恩鴻、莊恩鴻）
上列上訴人因被告偽造文書等案件，不服臺灣高雄地方法院98年
度易字第273 號中華民國98年4 月30日第一審判決（起訴案號：
臺灣高雄地方法院檢察署94年度偵緝字第1252號），提起上訴，
本院判決如下：
    主  文
上訴駁回。
    理  由
一、公訴意旨略以：被告甲○分別基於詐欺及偽造私文書之犯意
    ，(一)於民國89年間，意圖為自己不法所有，以取得中華電信
    股份有限公司（下稱中華電信公司）為因應民營化，釋股分
    配予該公司員工之股票為由，經由所營萬福理財資訊公司（
    未申辦公司登記，設屏東縣屏東市○○路431 號）不知情員
    工乙○○，透過不知情之中華電信公司員工張滿豐，與該公
    司員工杜光禮等人訂立甲方即買受人及價格等欄位均空白之
    股票買賣轉讓合約書、特別約定書，以每千股新臺幣（下同
    ）1 萬5,000 元之代價，取得中華電信公司釋股後向杜光禮
    等人購買其因員工身分受配中華電信公司股票之權利，尤育
    山等人並出具權利金10倍金額之保管條、股票讓渡附帶約定
    書切結書、證明書、授權書，並提供戶籍謄本、在職證明、
    員工識別證、及中華民國國民身分證（下稱身分證）正、反
    面影本等文件，約定買方應於認購繳款期限前1 日代繳賣方
    應納之股款；惟甲○於同年7 月間，隱瞞僅取得購買中華電
    信公司員工受配股票權利之事實，偽稱其已購得中華電信公
    司員工受配股票等情，透過力鈦公司台北營業所經理曾乾銘
    表達上情，使丁○○陷於錯誤，於89年7 月24日在高雄市○
    ○○路29巷7 號4 樓之4 力鈦公司所屬之辦公室內，丁○○
    委由黃伯祥代理，甲○則責由曾乾銘出面，簽訂股票買賣轉
    讓確認合約書，甲○並以力鈦公司、貝斯特網路投資顧問股
    份有限公司（下稱貝斯特公司，已於89年10月9 日為解散登
    記）為連帶保證人，以每股97元，出讓杜光禮、柯光敏、潘
    元進、林金三、翁英俊、尤育山、劉松泉、鍾富杉、吳木煋
    、謝宏隆、董錦源及葉進喜等人名下中華電信公司股票共12
    0 千股予丁○○，並由曾乾銘轉交丁○○除特別約定書外之
    上開股票轉讓合約書等文件，致丁○○於89年7 月25日匯股
    款1,164 萬元股款至黃伯祥帳戶，再由黃伯祥簽發支票支付
    甲○。(二)嗣甲○無法交付丁○○中華電信公司120 千股股票
    ，於89年12月7 日在高雄市前金區○○○路152 號11樓之2
    即薛西全律師事務所內，佯稱要替丁○○處理購買中華電信
    公司股票糾紛事宜，並提供力鈦公司、育園科技股份有限公
    司（於92年2 月7 日廢止登記，下稱育園公司）、樸瑞科技
    股份公司（於91年9 月4 日廢止登記，下稱樸瑞公司）未上
    市股票予丁○○保管，使丁○○陷於錯誤而交付杜光禮、柯
    光敏、謝宏隆、董錦源、潘元進、吳木煋等6 人股票轉讓合
    約書等物。甲○於89年12月8 日具狀對上開杜光禮6 人向臺
    灣高雄地方法院檢察署提出詐欺、侵占等罪之告訴，於偵查
    中陸續與杜光禮等人達成協議，取回認股權利金共156 萬元
    後，未轉交與丁○○。(三)另於90年1 月2 日，基於偽造私文
    書之犯意，未經丁○○、乙○○同意，擅以其名義向臺灣高
    雄地方法院檢察署具狀提出尤育山、鍾富杉、林金三、翁英
    俊、葉進喜、劉松泉及張滿豐等人涉嫌侵占、詐欺等罪之告
    訴，在狀尾偽造丁○○、乙○○署名，並加蓋盜刻之丁○○
    印章及盜用乙○○之印章於其上，足以生損害於丁○○、乙
    ○○。丁○○、乙○○分別於90年1 月18日、90年12月14日
    ，在另案90年度偵字第1093號接受本署檢察官訊問時始悉上
    情。因認被告甲○涉犯刑法第339 條第1 項之詐欺取財罪嫌
    、第216 條行使偽造文書罪嫌云云。
二、按犯罪事實應依證據認定之，無證據不得認定犯罪事實；又
    不能證明被告犯罪者，應諭知無罪之判決；刑事訴訟法第15
    4 條第2 項、第301 條第1 項分別定有明文。又按刑事訴訟
    法上所謂認定犯罪事實之證據，係指足以認定被告確有犯罪
    行為之積極證據而言，如未能發現相當證據或證據不足以證
    明，自不能以推測或擬制之方法，以為裁判基礎，最高法院
    29年上字第3105號及40年台上字第86號分別著有判例可資參
    照。而認定不利於被告之事實，須依積極證據，茍積極證據
    不足為不利被告之認定時，即應為有利於被告之認定，更不
    必有何有利之證據；又認定犯罪事實所憑之證據，雖不以直
    接證據為限，間接證據亦包括在內，然而無論直接證據或間
    接證據，其為訴訟上之證明，須於通常一般之人均不致有所
    懷疑，而得確信其為真實之程度者，始得據為有罪之認定，
    倘其證明尚未達到此一程度，而有合理之懷疑存在而無從使
    事實審法院得有罪之確信時，即應由法院為諭知被告無罪之
    判決，且告訴人之告訴，係以使被告受刑事訴追為目的，是
    其陳述是否與事實相符，仍應調查其他證據以資審認，最高
    法院亦分別著有30年上字第816 號、76年台上字第4986 號
    、52年台上字第1300號判例可資參照。
三、公訴意旨認被告涉有上開罪嫌，無非係以被告之供述、告訴
    人丁○○之指訴、證人吳木煋、杜光禮、柯光敏、潘元進、
    謝宏隆、葉進喜、翁英俊、乙○○、林幸郎於偵查中之證述
    、證人劉松泉、鍾富杉、林金三、曾乾銘、張滿豐於另案90
    年度偵字第1093號被訴詐欺案之陳述、第一商業銀行匯款通
    知單、未書日期之保管書、協議書、股票買賣轉讓確認合約
    書、股票買賣轉讓合約書、特別約定書、保管條、切結書、
    股票讓渡附帶約定書、證明書、授權書、身分證正、反面、
    印鑑證明、戶籍謄本、貝斯特公司執照、營利事業登記證等
    影本，為其主要論據。
四、程序及證據能力部分：
  (一)被告經合法傳喚，無正當理由不到庭，爰不待其陳述逕行判
    決。
  (二)按被告以外之人於審判外之言詞或書面陳述，除法律有規定
    者外，不得作為證據，刑事訴訟法第159 條第1 項定有明文
    。又被告以外之人於審判外之陳述，雖不符同法第159 條之
    1 至之4 之規定，而經當事人於審判程序同意作為證據，法
    院審酌該言詞陳述或書面陳述作成時之情況，認為適當者，
    亦得為證據；同法第159 條之5 亦有明文。又刑事訴訟法第
    159 條之5 的立法意旨在於傳聞證據未經當事人之反對詰問
    予以核實，原則上先予排除。惟若當事人已放棄反對詰問權
    ，於審判程序中表明同意該等傳聞證據可作為證據；或於言
    詞辯論終結前未聲明異議，基於尊重當事人對傳聞證據之處
    分權，及證據資料愈豐富，愈有助於真實發見之理念，上開
    傳聞證據亦均得資為證據。本件證人丁○○、毛建龍、張滿
    豐、乙○○、曾建銘、林幸郎、杜光禮、柯光敏、潘元進、
    林金三、翁英俊、尤育山、劉松泉、鍾富杉、吳木煋、謝宏
    隆、董錦源及葉進喜等人於警詢、偵查之陳述，檢察官於本
    院審理時同意作為證據，並捨棄對質詰問權，且於本院言詞
    辯論終結前，均未聲明異議，而本院審酌該言詞陳述及書面
    陳述作成之情況，未見有何不適當之情形，故依前開規定，
    均得為證據。
五、關於起訴書犯罪事實(一)部分：
    被告經合法傳喚，無正當理由不到庭，其於原審固坦承以每
    股97元出讓杜光禮等12人名下中華電信公司股票共120 千股
    股權予丁○○，並收訖價金等情，惟堅詞否認有何詐欺犯行
    ，辯稱：本件股票買賣非我親自與丁○○及杜光禮等12人經
    手交易，且杜光禮等12人所簽立之「股票轉讓合約書」之內
    容，並無公訴意旨所指之「特別約定書」等語。經查：
  (一)被告經由所營萬福理財資訊公司員工乙○○，取得中華電信
    公司釋股後向上開中華電信公司員工杜光禮等12人，購買其
    因員工身分受配中華電信公司股票之權利後，以每股97元，
    出讓上開人等人名下中華電信公司股票共120 千股予丁○○
    ，並由曾乾銘轉交丁○○上開股票轉讓合約書等文件，丁○
    ○於89年7 月25日匯股款1164萬元股款至黃伯祥帳戶，由黃
    伯祥轉交曾乾銘，曾乾銘於89年7 月25日匯款至被告所開立
    中國國際商業銀行屏東分行之帳戶等情，為被告所不爭執（
    見原審卷1 第65頁），核與證人即告訴人丁○○於偵查中之
    指述，證人即上開中華電信公司員工杜光禮等12人、證人張
    滿豐、乙○○、曾乾銘、林幸郎於偵查中之證述相符，並有
    杜光禮等12人出售中華電信股份有限公司股票（股權）買賣
    契約文件影本各1 份、中華電信釋股規劃與員工認購股票簡
    介1 份（見偵查卷2 第8-27頁）、中華電信股份有限公司股
    權名單明細表影本1 紙（見偵查卷2 第28頁）、黃伯祥代理
    丁○○與曾乾銘於89年7 月24日簽立之股票買賣轉讓確認合
    約書影本1 份（見偵查卷3 第9 頁）、被告中國國際商銀帳
    號00000000000 號之存摺交易明細影本1 份（見偵查卷5 第
    14頁、原審卷1 第43-44 頁）在卷可稽，是此部分事實，堪
    以認定。
  (二)公訴意旨雖主張：被告隱瞞僅取得購買中華電信公司員工受
    配股票權利之事實，偽稱其已購得中華電信公司員工受配股
    票等情，使丁○○陷於錯誤云云。惟查：證人即告訴人丁○
    ○於原審證稱：被告係賣中華電信公司「股條」，當時向被
    告買12份，每份10張，約定中華電信公司上櫃後，始交付股
    票，當時對方有拿出賣人即中華電信員工之印鑑證明、在職
    證明、律師證明、讓渡書等資料給我看，我看後才決定向對
    方買股條等情（見原審卷2 第42-43 頁），核與卷內中華電
    信員工杜光禮等人之印鑑證明、在職證明、律師證明、讓渡
    書（見偵查卷2 第55-61 頁）所載內容相符，是依上開證據
    足證告訴人丁○○係明知其所購買者係中華電信公司員工受
    配股票之權利，而非中華電信公司股票，公訴人認被告向丁
    ○○偽稱已購得中華電信公司員工受配股票等情，顯與事實
    不符。
  (三)公訴意旨雖另主張：被告與上開中華電信公司員工杜光禮等
    人訂立買受人及價格等欄位均空白之股票買賣轉讓合約書、
    特別約定書，卻僅由曾乾銘轉交丁○○除特別約定書外之上
    開股票轉讓合約書等文件等情。惟查：被告與上開中華電信
    公司員工杜光禮等12人訂立本件股票買賣轉讓合約書時，並
    無公訴意旨所指之「特別約定書」之事實，業據證人即見證
    被告與上開中華電信公司員工間股票買賣轉讓合約書之律師
    林幸郎於偵查中證稱：【乙○○交付上開中華電信公司員工
    之股票買賣轉讓合約書等文件由我認證，我認證當時並無「
    特別約定書」】等情明確（見偵查卷7 第79-82 頁），且上
    開中華電信公司員工杜光禮（見偵查卷2 第57頁）、柯光敏
    （見偵查卷2 第52頁）、潘元進（見偵查卷2 第31頁）、林
    金三（見偵查卷3 第73頁）、翁英俊（見偵查卷3 第120 頁
    ）、尤育山（見偵查卷3 第21頁）、劉松泉（見偵查卷3 第
    59頁）、鍾富杉（見偵查卷3 第23頁）、吳木煋（見偵查卷
    2 第66頁）、謝宏隆（見偵查卷2 第88頁）、董錦源（見偵
    查卷2 第83頁）、葉進喜（見偵查卷3 第27頁）等12人所簽
    立之「股票讓渡附帶約定書」（性質上為上開中華電信公司
    員工簽署確認渠等所簽出之文件之名稱、數量之確認書）均
    明確載明：「1.律師見證函。2.合約書。3.保管條。4.切結
    書。5.中華電信員工在職證明書正本。6.印鑑證明書正本。
    7. 全 戶戶籍謄本。8.員工識別證、身分證影本」等情，並
    未有簽立「特別約定書」，亦有上開「股票讓渡附帶約定書
    」在卷可查。是依上開證據，均足證明被告並無故意不交付
    「特別約定書」給告訴人之事實。公訴意旨所指被告以隱藏
    「特別約定書」不交付丁○○之詐術為詐欺乙節，尚有誤會
    。
  (四)又上開中華電信公司員工杜光禮等人雖於偵查中證稱渠等確
    有簽立「特別約定書」云云。惟上開中華電信公司員工杜光
    禮等人，與被告之利害關係相反，渠等之證詞，是否屬實，
    尚非無疑。且渠等所提出之特別約定書載稱：【若甲方（即
    買方）不配合於認購繳款期限之前壹日代繳乙方（即賣方，
    即賣出中華電信認股權利之中華電信員工）所應繳納之股款
    ，視同甲方放棄權利並不得要求乙方退還權利金，且甲、乙
    雙方所簽定之合約全部無效】等語，係不利於「股票買賣轉
    讓合約書」之買方，而完全有利於「股票買賣轉讓合約書」
    之賣方（即上開中華電信之員工杜光禮等人），依一般交易
    之常情，應當由「買方」簽署後，交與「賣方」持有，而無
    可能由「賣方」自己簽署且自己持有。是上開「特別約定書
    」應係上開中華電信員工杜光禮等12人以不詳方式取得，而
    非於「股票買賣轉讓合約書」簽立當時，即與被告約定之條
    款。況且，依證人丁○○於原審證稱：我當時購買中華電信
    股條，係看了對方拿出賣人即中華電信員工之印鑑證明、在
    職證明、律師證明、讓渡書等資料後，才決定向對方買股條
    等情（見原審卷2 第42-43 頁），其決意支付購買股票款項
    之原委，亦與上開「特別約定書」內容並無直接關連，公訴
    人以證人乙○○、毛建龍之證詞，認被告故意未交付告訴人
    「特別約定書」，係屬詐術，亦嫌速斷。
  (五)另告訴人丁○○於本案發生前即有經營沙灘車生意之事實，
    業經證人丙○○於原審證述明確（見原審卷2 第41、46頁）
    ，且丁○○確曾參觀力鈦公司之工廠，亦據丁○○於原審證
    稱：被告與曾乾銘帶伊去看力鈦公司於前鎮工業區之腳踏車
    工廠等情明確（見原審卷2 第43頁）。據此可知，告訴人丁
    ○○事先即有評估上開力鈦公司之價值，始願接受被告以力
    鈦公司及貝斯特公司為本件買賣之連帶保證人之條件，是縱
    使事後上開力鈦公司、貝斯特公司，因時空環境等客觀情事
    之變更而無清償能力，亦不能遽認被告以上開二公司為連帶
    保證人係屬詐術行為。
  (六)綜上所述，公訴人所提出之證據，尚難證明被告對於丁○○
    有行使詐術，致丁○○陷於錯誤之詐欺犯行。此外，復查無
    其他證據足使本院形成被告有上開詐欺犯行之確信，揆諸上
    揭法條及判例意旨，自難遽以刑法第339 條第1 項之詐欺取
    財罪相繩。
五、關於起訴書犯罪事實(二)部分：
    被告於原審固坦承其與丁○○為解決上開中華電信公司股票
    糾紛，而於89年12月8 日提供力鈦、育園、樸瑞等3 家未上
    市公司股票交付丁○○保管，且出具「保管書」而取得原出
    賣予丁○○之杜光禮、柯光敏、謝宏隆、董錦源、潘元進、
    吳木煋等6 人之「股票買賣轉讓合約書」，嗣被告對杜光禮
    等6 人提出告訴並取得該6 人之和解金共156 萬元後，未轉
    交予丁○○等情，惟堅決否認有何詐欺犯行，辯稱：我取得
    該156 萬元之和解金時，因已經超過「保管書」所定的時間
    ，才未將該和解金交給丁○○等語。經查：
  (一)上開中華信電員工杜光禮等人無法交付丁○○中華電信公司
    120 千股股票，被告為處理此糾紛事宜，乃提供力鈦、育園
    、樸瑞等3 家未上市公司股票予丁○○保管，並由丁○○交
    付上開杜光禮等6 人股票轉讓合約書等物，嗣被告於89年12
    月8 日具狀對杜光禮6 人提出詐欺、侵占等罪之告訴，又於
    偵查中陸續與杜光禮等人達成協議，取回認股權利金共156
    萬元後，未轉交予丁○○等情，已據被告自承在卷（見原審
    卷1 第65頁），核與證人丁○○於偵查中之指述，及上開中
    華電信公司員工即證人杜光禮、柯光敏、謝宏隆、董錦源、
    潘元進、吳木煋等6 人於偵查中之證述相符，並有上開中華
    電信公司員工杜光禮等6 人出售中華電信股份有限公司股票
    （股權）之買賣契約及協議書各6 份（見偵查卷2 第69- 77
    頁）、被告與丁○○簽立之「保管書」1 紙（見偵查卷第12
    2 頁）在卷可稽，此部分事實，堪以認定。
  (二)依被告簽署交付予丁○○之「保管書」內容之約定可知，被
    告交付上開力鈦、育園、樸瑞3 家公司之未上市股票予丁○
    ○保管，丁○○則交付杜光禮等6 人股票出讓合約書等文件
    予被告，倘被告可以於90年2 月底前給付丁○○1164萬元，
    丁○○始有返還上開力鈦公司、育園公司、樸瑞公司之未上
    市股票予被告之義務，否則，90年2 月以後則任由丁○○處
    分上開力鈦、育園、樸瑞等3 家公司之未上市股票，處分所
    得之價款抵充上開1164萬元，倘有不足再由被告補足等情，
    此有被告與丁○○簽立之保管書影本1 紙（見偵查卷3 第12
    2 頁）在卷可佐。被告與丁○○既談妥上開條件，則丁○○
    顯係評估簽立該保管書之相關權利義務及交易風險後，始簽
    署該保管書，本即難認丁○○有何陷於錯誤。再者，依被告
    與上開中華電信公司員工杜光禮等6 人所簽立之協議書6 份
    所示（見偵查卷2 第69-77 頁），被告簽立上開6 份協議書
    並取得該6 人之和解金，已是90年5 月間以後之事。則依上
    開保管書之約定條件，被告與上開6 人和解並取得和解金時
    （即90年5 月間）既已逾被告與丁○○所簽立上開保管書之
    保管期間（即90年2 月底）達3 個月，當時告訴人丁○○業
    已取得處分上開力鈦、育園、樸瑞等3 家未上市公司股票之
    處分權利，被告應僅負有忍受丁○○處分上開力鈦等3 家公
    司未上市股票之義務，暨倘處分後仍不足額清償，負有補足
    差額之義務，而已無交付上開6 人之和解金與丁○○之義務
    。是被告所辯取得156 萬元和解金時，已經超過「保管書」
    所定期限，才未將該和解金交給丁○○等語，尚屬有據。
  (三)又依上開「保管書」約定內容，縱解釋認為被告於此情形下
    ，仍有交付上開6 人之和解金予告訴人丁○○之義務，惟客
    觀審究該保管書之內容，對於被告取得杜光禮等6 人股票轉
    讓合約書等物後，如何處理，倘有和解，是否應將和解金交
    付丁○○等細節，確實未有明確規範。是以，倘若被告因而
    將其解讀為無庸交付和解金與丁○○，亦未違常情，尚難遽
    認此係被告有何詐術之行使，或被告有何侵占之犯意。再者
    ，丁○○當時係經營沙灘車生意，非全無社會經驗之人，已
    據證人丙○○於原審證述明確（見原審卷2 第42頁），且丁
    ○○於購買中華電信股票過程中，曾去參觀力鈦公司之工廠
    等情，亦據丁○○於原審審理時證稱：伊有去力鈦公司，當
    時被告在場，由被告與曾乾銘帶伊去前鎮工業區之腳踏車工
    廠等情明確（見原審卷2 第43頁）。據此，足認丁○○於簽
    立「保管書」之前，即有深入評估上開力鈦、育園、樸瑞等
    3 家未上市公司股票之價值，始願接受「保管書」之條件，
    是縱使事後上開力鈦等3 家公司之股票，因時空環境等客觀
    情事之變更而變為無價值，亦不能遽認被告當時交付上開力
    鈦等3 家未上市公司股票係屬無價值之物，而認被告有詐欺
    之犯行。
  (四)綜上所述，公訴人所提出之證據，尚難遽認被告有詐欺、侵
    占之犯行，揆諸上揭法條及判例意旨，自難遽以刑法第339
    條第1 項之詐欺取財罪、第335 條第1 項之侵占罪相繩。
六、關於起訴書犯罪事實(三)部分：
    被告於原審固坦承其以丁○○、乙○○之名義對尤育山、鍾
    富杉、林金三、翁英俊、葉進喜、劉松泉及張滿豐等人提出
    告訴狀，惟堅決否認有何偽造私文書犯行，辯稱：伊當時有
    取得丁○○、乙○○之授權，始提出告訴等語。經查：
  (一)被告於90年1 月2 日，以丁○○、乙○○、曾乾銘及被告之
    名義共同具狀向臺灣高雄地方法院檢察署具狀提出尤育山、
    鍾富杉、林金三、翁英俊、葉進喜、劉松泉及張滿豐等人涉
    犯侵占、詐欺等罪之告訴，且於訴狀具狀人欄有丁○○、乙
    ○○署名，並加蓋丁○○、乙○○之印文於其上等情，已據
    被告自承在卷（見原審卷2 第65頁），並有90年1 月2 日刑
    事告訴狀影本1 份（見偵查卷3 第1-2 頁）在卷可稽，此部
    分事實足堪認定。
  (二)證人丁○○、乙○○於偵查中雖證稱：並未授權予被告提出
    上開告訴云云。惟查：被告與曾乾銘、丁○○、乙○○4 人
    ，曾開會協議共同對上開尤育山等人提出告訴乙節，業據證
    人乙○○於原審審理時證稱：【被告當時有提起要用我及丁
    ○○等人名義，一起對尤育山等人提出告訴，我當時雖無書
    面授權，但有表示「沒有關係」，檢察官偵查中訊問我時，
    我說不同意，係因為「講好四個人（按：指被告、曾乾銘、
    丁○○、乙○○）要告，且被告當時都沒有出面，只有我自
    己1 個人出面，當時我有正式工作，我怕會因為這樣有影響
    ，所以我才說不同意】等語明確（見原審卷2 第47-48 頁）
    ，是被告乙○○於偵查中之上開證述，自難為不利於被告之
    認定。另證人丁○○於原審審理時，初雖證稱並無同意被告
    提出上開告訴，然經被告當面對質詰問後，則改稱：「我不
    太記得有無於89年12月中旬，在我的工廠與乙○○、曾乾銘
    、被告4 個人協議聯名對13位被告提告一事」等語，本院經
    核證人丁○○既不記得，亦不能確認究竟「有無授權或協議
    」由被告提出告訴，且其與被告利害關係相反，其上開偵查
    中之證言，亦難為被告不利之認定。
  (三)本院復審酌上開90年1 月2 日告訴狀中丁○○之通訊地址為
    「台南縣新營市○○路312 號」，核與丁○○於90年8 月16
    日具狀對被告提出詐欺告訴所載之住址相同（見偵查卷3 第
    67頁），而告訴人丁○○於上開90年1 月2 日告訴狀提出後
    ，旋收到檢察官開庭傳票，並於該案90年1 月18日之偵查庭
    到庭應訊一情，亦有偵查筆錄在卷可佐（見偵查卷3 第3-8
    頁）。茍被告係未經丁○○同意而提出告訴，其為達對尤育
    山等人訴追目的，大可以自己為丁○○之送達代收人，或於
    該訴狀不撰寫丁○○之真正地址，以求避免讓丁○○發現其
    假藉其名義提起告訴，其捨此不為，反讓被告丁○○知悉遭
    冒名提出告訴，顯違事理。再者，該告訴狀係為丁○○及乙
    ○○之財產權利而提出告訴，客觀上非屬損害其2 人之利益
    ，衡諸常情，亦難認被告於該告訴過程中，有故意偽造文書
    之犯罪動機。
  (四)綜上證據觀之，被告所辯該告訴狀係經丁○○、乙○○之同
    意，始以渠等名義向尤育山等人提出告訴，應堪採信。此外
    ，復查無其他證據足使本院形成被告有上開行使偽造文書犯
    行之確信，揆諸上揭法條及判例意旨，自難遽以刑法第第
    216 條行使偽造文書罪相繩。
七、原審因而以不能證明被告犯罪，而為被告無罪之諭知，核無
    違誤；檢察官上訴意旨，猶執前詞，指摘原判決不當，為無
    理由，應予駁回。
據上論斷，應依刑事訴訟法第371條、第368 條，判決如主文。
本案經檢察官蔡國禎到庭執行職務。
中    華    民    國    98    年    8     月    17    日
                  刑事第三庭    審判長法  官 周賢銳
                                      法  官 黃仁松
                                      法  官 施柏宏
以上正本證明與原本無異。
行使偽造文書部分如不服本判決應於收受本判決後10日內向本院
提出上訴書狀，其未敘述上訴理由者，並得於提起上訴後10日內
向本院補提理由書狀（均須按他造當事人之人數附繕本）「切勿
逕送上級法院」。
詐欺罪部分不得上訴。
中    華    民    國    98    年    8     月    17    日
                                      書記官 魏文常


司法院資訊處製作；財團法人民間司法改革基金會備份。
